臺灣高等法院高雄分院民事判決
111年度上易字第238號
上  訴  人  林芯嬿  

            蘇囿全  
共      同
訴訟代理人  蘇志弘律師
被 上訴 人  顏敬偉  
訴訟代理人  林心惠律師
上列當事人間請求侵權行為損害賠償事件，上訴人對於中華民國
111年6月14日臺灣高雄地方法院111年度訴字第100號第一審判決
提起上訴，本院於111年9月28日言詞辯論終結，判決如下：
    主  文
上訴駁回。
第二審訴訟費用由上訴人連帶負擔。
    事實及理由
一、被上訴人主張：伊與上訴人甲○○為夫妻，婚後育有2名子女
    ，上訴人乙○○明知甲○○為有配偶之人，竟於民國110年6月8
    日前之某日（疑似110年6月7日徹夜未歸）某時在不詳地點
    與甲○○有一次性行為，上訴人所為，已侵害被上訴人婚姻關
    係存續中基於配偶關係之身分法益，且情節重大，應負侵權
    行為之損害賠償責任。爰依侵權行為之法律關係，求為判決
    上訴人應連帶給付被上訴人新臺幣（下同）100 萬元及自起
    訴狀繕本送達翌日即110年11月15日起至清償日止按週年利
    率5%計算之利息。並陳明願供擔保，請准宣告假執行。
二、上訴人則以：伊等間並無任何不正常交往之行為。110年6月
    7日當天甲○○因為交付健康食品而與乙○○約在乙○○住家附近
    超商見面，當日適逢甲○○生日，因而多聊了幾句，即各自離
    去，甲○○並先返回娘家，並無徹夜未歸情事。被上訴人於11
    0年10月4日與其父親顏坤泉、友人徐國堯至乙○○家門口，揚
    言若不准其等進入，即在門外叫囂，乙○○為免驚擾鄰居，只
    好同意其等進入家中，其等為了在被上訴人對甲○○所提離婚
    訴訟中爭取未成年子女之權利義務行使負擔，不斷誘導乙○○
    做出不利於上訴人之回答，乙○○在其等表明若得不到滿意答
    案，將不會離開，並會告知乙○○家人等脅迫手段下，迫於無
    奈，僅得先虛應故事，被上訴人以此種脅迫乙○○精神及身體
    自由之手段所取得之對話錄音（下稱系爭錄音），應無證據
    能力。又被上訴人利用替甲○○安裝手機程式之機會，得知甲
    ○○數個社群網路平臺之帳號、密碼，竞擅自登入甲○○之帳號
    以取得甲○○與友人間通訊軟體對話截圖，侵害甲○○之人格權
    、隱私權，已違反一般社會道德及公序良俗，不應具有證據
    能力。縱認伊等間存有不軌行為，致使被上訴人之配偶權受
    到一定程度之侵害，惟被上訴人與甲○○間之婚姻關係早已破
    裂，被上訴人提起本訴只是為取得有力證據以爭取未成年子
    女權利義務行使負擔，並非其基於配偶關係之身分法益遭受
    損害且情節重大等語，資為抗辯。
三、原審判決上訴人應連帶給付20萬元及自110年11月15日起至
    清償日止，按週年利率5%計算之利息，並依職權為假執行宣
    告，及依聲請為附條件免假執行之宣告，駁回被上訴人其餘
    之訴及假執行之聲請。上訴人不服，提起上訴請求判決：㈠
    原判決關於上訴人敗訴部分廢棄。㈡上開廢棄部分，被上訴
    人在第一審之訴及假執行之聲請均駁回。被上訴人則聲明請
    求駁回上訴（原審判決被上訴人敗訴部分，未據聲明不服而
    確定）。
四、兩造不爭執事項：
  ㈠被上訴人與甲○○於104年4月1日結婚，婚後育有2女。
  ㈡上訴人間為舊識，曾於甲○○就讀專科時為男女朋友關係。
  ㈢乙○○知悉被上訴人與甲○○具有婚姻關係。
五、本院判斷：
　㈠按不法侵害他人之身體、健康、名譽、自由、信用、隱私、
    貞操，或不法侵害其他人格法益而情節重大者，被害人雖非
    財產上之損害，亦得請求賠償相當之金額。前二項規定，於
    不法侵害他人基於父、母、子、女或配偶關係之身分法益而
    情節重大者，準用之，民法第195 條第1 項前段、第3 項定
    有明文。次按婚姻係以夫妻之共同生活為其目的，配偶應互
    相協力保持共同生活之圓滿、安全及幸福，即配偶因婚姻關
    係而互負誠實之義務，若配偶之一方行為不誠實，與他人發
    生足以破壞夫妻共同生活之圓滿、安全及幸福之行為者，即
    為違反婚姻關係之義務而加損害於他方，該第三人與不誠實
    之配偶即屬共同為加害行為之人，依民法第185條第1項前段
    規定，應負共同侵權連帶賠償責任。
　㈡被上訴人主張上訴人於110年6月8日前之某日某時在不詳地點
    與甲○○有一次性行為，業據提出上訴人不爭執是被上訴人於
    110年10月4日偕同其父親顏坤泉、友人徐國堯至乙○○家中與
    乙○○對話之錄音譯文及錄音光碟為證（原審卷第71至97頁、
    審訴卷證物袋）。依系爭錄音譯文顯示：乙○○表示「…今年
    （110年）比較頻繁在聯絡，但差不多到了6/7號她生日那天
    嘛!」；顏坤泉稱「他（指甲○○）都有承認他婊了」，乙○○
    回答「唉這個也…」；徐國堯稱「你怎麼樣彌補我們這邊所
    受的傷害，你的意思是兩手一攤什麼都沒有要做嗎？」，乙
    ○○回答「我沒有不管」；徐國堯稱「男人要做得起，這個現
    在又無沒有刑事罪，我們也不想鬧在你家庭整個都…」，乙○
    ○回答「我了解，我的意思是說…坦白講我一定是希望大家都
    好，那這個錯誤已經發生了，所以我覺得你們要打離婚官司
    或是什麼，在我這方面我該負的責任，我該出席的我都會…
    」；被上訴人稱「都傳一些A片嘛!對不對…然後視訊一下」
    、「親密的舉動的時候」，乙○○回答「呃…緊密的連繫一點
    」；徐國堯稱「…狀況就是你跟人家偷吃，有這個事情吧，…
    」，乙○○回答「這個對你們有什麼影響嗎？」，被上訴人稱
    「我們要求小孩監護權啊」，乙○○回答「…我現在並沒有跟
    他在一起…」、「…希望我怎麼彌補呢」；徐國堯稱「你有做
    錯事情就針對你做的事情來處理就好了」，乙○○回答「…我
    們不是一開始連絡就發生什麼樣的事情，絕對沒有」、「是
    到今年我也承認有一次，應該算一次吧，第二次沒有，就一
    次，我承認…那其他的就是…」，徐國堯稱「就是跟他有不正
    常的男女關係嘛」，乙○○回答「就是有男女關係，但是我要
    講的是說，我們不是你們想的那樣子，都搞在一起，沒有這
    樣子，其實純粹只是，大部分的時間，因為我們也不可能會
    常見面」；徐國堯稱「…你現在搞到人家家庭支離破碎」，
    乙○○回答「那其實我也講嘛，我承認今年有一次，之前沒有
    ，因為我知道分寸」、「一定會關心噓寒問暖，OK，那對我
    來講，她就是我一個曾經的朋友，那我們當然會有持續的聯
    絡，…，你（指被上訴人）跟她的生活狀態是什麼，其實她
    很少在跟我講，你跟她是發生什麼樣的事情，所以對我來講
    我也很單純的認為，她可以把你這邊弄好，那基本上我們跨
    過那條線，是到今年我們覺得，可能是我自己也覺得我沒有
    做得很好，可能就有那一次，可是並不是你想的那樣子，我
    覺得你心裡有疙瘩，她來找我一定，就一定是，不是這樣子
    的，她來找我有時是純粹我在諮詢她，我的身體有點狀況，
    我需要吃點什麼樣的健康食品」等語，足認上訴人於110年6
    月7日甲○○生日之後至被上訴人於同年10月4日偕同親友至乙
    ○○家中質疑上訴人間之關係時，上訴人間並未見面，而被上
    訴人至乙○○住處與乙○○對話時，曾提及目前刑事已無通姦罪
    ，且乙○○於該次談話，並未否認有「偷吃」情事，甚且承認
    與甲○○於110年有發生「一次」男女關係，並向被上訴人說
    明其單純的認為甲○○可以與被上訴人處理好婚姻問題，就那
    麼一次兩人「跨過那條線」，也知道被上訴人心裡會有疙瘩
    ，及說明上訴人間每次見面並非均是跨過那條線等情。而「
    有男女關係」，係一般人含蓄說明發生性行為之用語，且上
    訴人均不爭執其等本即認識，及其等於甲○○就讀專科時為男
    女朋友，復参以乙○○與甲○○各自均有婚姻存續，上訴人二人
    於110年6月14日前不久曾以通訊軟體MESSENGER對話，乙○○
    當時即曾提及「我自己貪心」、「都是我讓妳這麼難過」、
    「我太貪心了」，甲○○則回稱「所以你也間接承認了!我離
    婚了…我一樣要過第三者的生活對吧」，有該對話截圖可稽
    （原審審訴字卷第23頁)等情，及「第三者」乃俗稱之外遇
    者。準此，乙○○上開所述其與甲○○有發生「一次」男女關係
    即性行為，應屬實情。被上訴人主張上訴人於110年6月8日
    前之當年某日某時在不詳地點確曾發生一次性行為，核屬有
    據。上訴人所為足以破壞被上訴人與甲○○間共同生活之婚姻
    圓滿，對被上訴人造成精神上之傷害，自屬侵害被上訴人婚
    姻關係存續中基於配偶關係之身分法益，且屬情節重大，應
    負共同侵權連帶賠償責任。上訴人以被上訴人與甲○○間之婚
    姻關係早已破裂，被上訴人提起本訴只是為取得有力證據以
    爭取未成年子女權利義務行使負擔，並非其基於配偶關係之
    身分法益遭受損害且情節重大云云，不足採信。
　㈢上訴人雖抗辯：乙○○於系爭錄音中不利於己之片面陳述，依
    民事訴訟法第56條第1項第1款規定，對上訴人全體不生效力
    ，不得據此為不利於上訴人事實認定之唯一證據云云。惟觀
    諸民事訴訟法第56條之立法理由為：「必要共同訴訟之裁判
    ，既不能各異，故共同訴訟人內，一人所為訴訟行為，若有
    利益於其他共同訴訟人，則應視與其全體所為同，然共同訴
    訟人內一人所為訴訟行為，若不利益於共同訴訟人，則應視
    與未為同，以保護共同訴訟人全體利益」，而被上訴人對於
    上訴人所提起之本件訴訟，並非固有必要共同訴訟，乙○○於
    系爭錄音中所為之陳述亦非訴訟上行為，自無民事訴訟法第
    56條規定之適用。基於證據共通原則，本院依被上訴人所提
    出之證據調查結果，認定上訴人於110年6月8日前之當年某
    日某時在不詳地點確曾發生一次性行為，並非以乙○○上開對
    話之陳述為唯一證據，上訴人以乙○○於上開對話所為不利於
    己之陳述，依民法第56條第1項第1款規定對於上訴人全體不
    生效力云云，不足憑採。
  ㈣上訴人另抗辯：被上訴人是以脅迫乙○○精神及身體自由之方
    式取得系爭錄音之檔案及譯文，顯然違反憲法及刑法保障人
    身自由之基本權宗旨，且違反社會道德及公序良俗，應不具
    證據能力云云。惟被上訴人於110年10月4日偕同父親顏坤泉
    、友人徐國堯至乙○○家中，與乙○○談及上訴人間是否有逾越
    一般男女社交往來行為乙節，為兩造所不爭執，則被上訴人
    當日至乙○○家中，其陪同者只有2位，乙○○是在自己熟悉之
    住家商談，其有充分資源得以求助，實難僅以被上訴人及陪
    同人數達3人，而乙○○只有1人，即認被上訴人有人數優勢足
    使乙○○心生畏怖之情。且依系爭錄音內容，顏坤泉於進入乙
    ○○家中前，曾詢問是否會影響乙○○家庭，在乙○○回覆家人不
    在家中，沒有關係後，徐國堯復詢問至其家中商談是否方便
    ，並要求開啟大門，給予雙方保障，錄音前亦有先徵詢乙○○
    之意見，且在整個洽談過程中，被上訴人、顏坤泉、徐國堯
    均未提及若其等得不到滿意答案，即不願離去，乙○○亦可自
    主決定其意思及自由表達意見，此有系爭錄音之譯文及檔案
    光碟可查（原審卷第71至97頁、審訴字卷證物存置袋），自
    難謂被上訴人及其陪同之人有對乙○○為脅迫、妨害身體自由
    之行為。而被上訴人與陪同之人雖在洽談過程中，多次以手
    中所握證據等詢問乙○○是否與甲○○發生婚外情，並提醒乙○○
    此事將影響其家庭，且如乙○○坦承，被上訴人得對乙○○在訴
    訟上求情或撤告等節，然此本即為雙方協商洽談合理使用之
    手段，尚難憑此即認乙○○於系爭錄音中所述係遭誘導、脅迫
    所為，上訴人執此抗辯已侵害乙○○之人格權，該等錄音內容
    無證據能力云云，自非可採。
  ㈤上訴人雖另以：被上訴人利用替甲○○安裝手機程式之機會，
    得知甲○○數個社群網路平臺之帳號、密碼，擅自登入甲○○之
    帳號以取得甲○○與友人間MESSENGER對話截圖，侵害甲○○之
    人格權、隱私權，不應具有證據能力云云。惟民事訴訟法並
    未如刑事訴訟法對證據能力設有規定，自應權衡民事訴訟之
    目的及從發現真實與促進訴訟之必要性、違法取得證據所侵
    害法益之輕重、及防止誘發違法收集證據之利益（即預防理
    論）等加以衡量，非可一概否認其證據能力。矧涉及夫妻各
    自生活上之隱私權，在夫妻應互負忠誠義務下，應有所退讓
    ，且被上訴人所取得之上開對話截圖證物，於本件訴訟具有
    相當之重要性與必要性，該證物亦非被上訴人以強暴或脅迫
    方法所取得，則該證物，自仍得為民事法院採為證據及認定
    事實之依據，故上訴人此部分所辯亦非可採。
  ㈥按慰撫金之多寡，應斟酌雙方之身分、地位、資力與加害程
    度，及其他各種情形核定相當之數額，該金額是否相當，自
    應依實際加害情形與被害人所受之痛苦及雙方之身分、地位
    、經濟狀況等關係以為核定。查上訴人間所為一次性行為，
    係發生於110年6月8日前之當年某日某時在不詳地點發生，
    被上訴人為高職畢業，為工程行負責人，名下有土地、田賦
    、投資；甲○○為大學畢業，為幼稚園代理教保員，名下有土
    地、房屋、汽車、投資；乙○○為大學畢業，擔任顯示器設備
    供應商管理經理，名下有房屋、土地、汽車、投資，業經兩
    造陳明，並有稅務電子閘門財產所得調件明細表可参（原審
    審訴字卷證物袋）。本院認為原審斟酌兩造之身份、經濟狀
    況、社會地位、及被上訴人所受之痛苦程度等一切情狀，就
    被上訴人所為非財產損害賠償之請求金額以20萬元為適當，
    核屬相當。
六、綜上所述，上訴人於110年6月8日前之當年某日某時在不詳
    地點確曾發生一次性行為，應負共同侵權連帶賠償責任。　
    從而，被上訴人依民法第184條第1項前段、第185條第1項前
    段，請求上訴人連帶賠償非產上損害，其請求在20萬元及自
    起訴狀繕本送達翌日即110年11月15日起至清償日止按週年
    利率5%計算利息範圍內，為有理由，應予准許。原審判命上
    訴人如數連帶給付，並為假執行之宣告，核無違誤，上訴意
    旨就此部分，仍執詞指摘原判決不當，求予廢棄，為無理由
    ，應駁回其上訴。本件事證已明，兩造其餘攻防及所用證據
    ，不足以影響本判決結果，不再逐一論述，附此敘明。
七、據上論結，本件上訴為無理由，判決如主文。
中　　華　　民　　國　　111 　年　　11　　月　　2　　日
                            民事第二庭   
                                審判長法  官  黃國川
                                      法  官  何佩陵
                                      法  官  徐文祥
以上正本證明與原本無異。
本件不得上訴。
中　　華　　民　　國　　111 　年　　11　　月　　2 　　日
                                      書記官  蔡妮庭